【裁判字號】    99,簡上,92
【裁判日期】    990331
【裁判案由】    偽造文書
【裁判全文】
臺灣板橋地方法院刑事判決              99年度簡上字第92號
上  訴  人  臺灣板橋地方法院檢察署檢察官
被      告  甲○○
上列上訴人即被告因偽造文書案件，不服本院中華民國98年11月
24日98年度簡字第8874號第一審判決（聲請簡易判決處刑案號：
98年度偵字第20902 號），提起上訴，本院管轄第二審之合議庭
判決如下：
    主  文
原判決撤銷。
甲○○共同犯使公務員登載不實罪，處拘役伍拾日，如易科罰金
，以新臺幣壹仟元折算壹日。緩刑貳年。
    事  實
一、甲○○明知其並未於民國95年8 月1 日，向其女兒葉珮雯借
    貸新臺幣（下同）100 萬元，竟與葉珮雯（尚未據檢察官偵
    辦）共同基於使公務員登載不實公文書之犯意聯絡，於97年
    1 月30日，由甲○○於葉佩雯同意之下，持葉佩雯之身分證
    件及印章，至臺北縣中和地政事務所辦理抵押權登記，申請
    將其所有坐落於臺北縣中和市○○段0000-0000 地號及其上
    門牌號碼臺北縣中和市○○路142 巷9 之3 號之建物（建號
    00000-000 號），登記設定第二順位之抵押權予葉珮雯，以
    擔保上開虛偽債權，並於同年月31日完成登記，使不知情之
    地政機關承辦人員，將「債權總金額：100 萬元」、「金錢
    借貸95年8 月1 日」之不實事項登載於所職掌之土地登記簿
    及建築改良物登記簿之公文書，足生損害於地政機關對地籍
    登記資料管理之正確性。
二、案經乙○○告發臺灣板橋地方法院檢察署檢察官偵查起訴。
    理  由
一、證據能力部分：按被告以外之人於審判外之言詞或書面陳述
    ，除法律有規定者外，不得作為證據，刑事訴訟法第159 條
    第1 項固定有明文。惟被告以外之人於審判外之陳述，雖不
    符同法第159 條之1 至之4 之規定，而經當事人於審判程序
    同意作為證據，法院審酌該言詞陳述或書面陳述作成時之情
    況，認為適當者，亦得為證據；當事人、代理人或辯護人於
    法院調查證據時，知有第159 條第1 項不得為證據之情形，
    而未於言詞辯論終結前聲明異議者，視為有前項之同意，此
    亦據同法第159 條之5 規定甚明。查本件被告、檢察官於本
    院準備程序中均未就證據能力提出爭執，且迄於言詞辯論終
    結前，亦未就本院所調查之證據主張有刑事訴訟法第159 條
    第1 項不得為證據之情形，應認均已同意得作為本案之證據
    。從而，下述證據資料縱有屬傳聞證據，且不符刑事訴訟法
    第159 條之1 至之4 之規定者，經本院審酌各該證據資料作
    成時之一切客觀情況，認無不適當之情事，均認有證據能力
    ，合先敘明。
二、上揭事實，已據被告甲○○於本院審理時自白不諱，且有證
    人葉珮雯於偵訊時之證述可參，此外並有97年1 月30日之土
    地登記申請書、土地建築改良物抵押權設定契約書、上揭土
    地及建物之登記第二類謄本影本各1 份附卷可稽，足認被告
    之自白與事實相符。從而，本案事證已明，被告犯行堪予認
    定，應依法論科。
三、核被告所為，係犯刑法第214 條之使公務員登載不實罪。被
    告於本院第二審審理時始供稱：「我女兒葉珮雯知道這件事
    情，葉佩雯也同意我設定抵押權給她」……「因為跟葉珮雯
    住在一起，所以她的資料都在我這邊，我有拿葉佩雯的身分
    證、印章去辦理，我有跟葉佩雯我去幫妳辦……葉佩雯有跟
    我說，她又不懂，既然我要去辦就自己去辦」等語（見本院
    第二審卷第27、28頁），堪認被告持葉佩雯之身分證件及印
    章至地政機關辦理抵押權登記，事先已有徵得葉珮雯之同意
    配合，故就本件犯行，被告與葉珮雯間應有犯意聯絡及行為
    分擔，為共同正犯。原審認被告犯罪事證明確，據以論罪科
    刑，原非無見。而檢察官上訴意旨雖認原審判決量刑過輕云
    云；惟按關於刑之量定，係實體法上賦予法院得為自由裁量
    之事項，倘其未有逾越法律所規定之範圍，或濫用其權限，
    即不得任意指摘為違法，以為上訴之理由（最高法院75年台
    上字第7033號判例意旨參照）。原審判決已敘明其所審酌之
    一切情由，於法定刑度內量處上揭刑罰，並未逾越客觀上之
    適當性、相當性及必要性之比例原則，難認有何違法或不當
    之處。但查：被告於本院第二審審理時，始自白其女兒葉佩
    雯有同意配合辦理抵押權登記，已如前述，原審未及審酌，
    以致漏未認定其係共同正犯，尚有未洽。本件上訴雖無理由
    ，惟原審判決既有上揭未洽之處，仍應由本院撤銷改判之。
    爰審酌被告所為有害地政機關對於地籍資料管理之正確性，
    及其坦承犯行之犯後態度等一切情狀，量處如主文所示之刑
    ，並諭知如易科罰金之折算標準。末查，被告前未曾受有期
    徒刑以上刑之宣告，此有臺灣高等法院被告前案紀錄表附卷
    可稽，其係因一時失慮致罹刑典，於犯罪後已坦承犯行，並
    業已於98年11月10日將上開擔保虛偽債權之第二順位抵押權
    塗銷，有其原審辯護人提出之臺北縣中和地政事務所之該等
    土地、建物之98年11月10日建物登記第一類謄本及土地登記
    第一類謄本各1 份附卷可參，本院認被告既有塗銷之實際作
    為，經此偵審教訓，當知警惕，應無再犯之虞，本院對其所
    宣告之刑以暫不執行為適當，爰依刑法第74條第1 項第1 款
    之規定併宣告緩刑2 年，以啟自新。至於葉珮雯所涉共同犯
    使公務員登載不實罪嫌部分，應由檢察官另依法處理，併此
    敘明。
據上論斷，應依刑事訴訟法第455 條之1 第1 項、第3 項、第36
9 條第1 項前段、第364 條、第299 條第1 項前段，刑法第214
條、第41條第1 項前段、第74條第1 項第1 款，刑法施行法第1
條之1 第1 項、第2 項前段，判決如主文。
本案經檢察官黃明絹到庭執行職務。
中    華    民    國    99    年    3     月    31    日
                  刑事第八庭    審判長法  官  陳鴻清
                                      法  官  劉安榕
                                      法  官  朱嘉川
以上正本證明與原本無異。
不得上訴。
                                      書記官  陳聖儒
中    華    民    國    99    年    4     月    23    日
附錄本案論罪科刑法條全文：
中華民國刑法第214條
明知為不實之事項，而使公務員登載於職務上所掌之公文書，足
以生損害於公眾或他人者，處3 年以下有期徒刑、拘役或5 百元
以下罰金。

司法院資訊處製作；財團法人民間司法改革基金會備份。
